臺灣高等法院臺南分院刑事判決　　　　100年度上易字第368號
上　訴　人　臺灣臺南地方法院檢察署檢察官
被　　　告　詹坤宏
上列上訴人因被告竊盜案件，不服臺灣臺南地方法院99年度易字
第1192號中華民國100年5月13日第一審判決（起訴案號：臺灣臺
南地方法院檢察署99年度偵字第9343號），提起上訴，本院判決
如下：
    主  文
上訴駁回。
    理  由
壹、公訴意旨略以：被告詹坤宏意圖為自己不法之所有之犯意聯
    絡，於民國99年4月2日凌晨4時許，駕駛車號7305-TX號自用
    小客車附載姓名年籍不詳綽號「阿明」之男子（下稱「阿明
    」），並攜帶客觀上足供兇器使用之扳手1 支（未扣案），
    前往臺南市南化區南化里219-1 號前，見徐碧慧所有之車號
    C5-5741 號自用小貨車停放在該處，即由詹坤宏在車上把風
    ，「阿明」下車持上開扳手鬆動螺絲，以竊取該自用小貨車
    之觸媒轉換器，得手後隨即駕車逃離現場。嗣經鄰人力清祥
    發現通知徐碧慧報警，經調閱監視錄影畫面循線查獲，因認
    被告涉犯刑法第321條第1項第3款、第28條之共同攜帶兇器
    竊盜罪云云。
貳、按犯罪事實應依證據認定之，無證據不得認定犯罪事實。不
    能證明被告犯罪者，應諭知無罪之判決。刑事訴訟法第 154
    條第2 項、第301條第1項分別定有明文。又認定不利於被告
    之事實，須依積極證據，茍積極證據不足為不利於被告事實
    之認定時，即應為有利於被告之認定，更不必有何有利之證
    據。而認定犯罪事實所憑之證據，雖不以直接證據為限，間
    接證據亦包括在內，然無論直接或間接證據，其為訴訟上之
    證明，須於通常一般之人均不致有所懷疑，而得確信其為真
    實之程度者，始得據之為有罪之認定，倘其證明尚未達到此
    一程度，而有合理之懷疑存在，致使無從為有罪之確信時，
    即應為無罪之判決（最高法院30年上字第816 號、76年臺上
    字第4986號判例意旨參照）。次按檢察官就被告犯罪事實，
    應負舉證責任，並指出證明之方法，刑事訴訟法第161條第1
    項定有明文。故檢察官對於起訴之犯罪事實，應負提出證據
    及說服之實質舉證責任。倘其所提出之證據，不足為被告有
    罪之積極證明，或其指出證明之方法，無從說服法院以形成
    被告有罪之心證，基於無罪推定之原則，自應為被告無罪判
    決之諭知，最高法院92年臺上字第128 號判例意旨參照。再
    按，刑事被告並無自證己罪之義務，其在訴訟上所為之辯解
    ，只須達於對起訴事證提出合理質疑之程度為已足，檢察官
    如對被告所舉反證仍有爭執，即應依刑事訴訟法第161 條規
    定積極舉證釋疑。被告等既堅決否認犯罪，檢察官所舉證據
    復不足以使法院產生有罪之心證，原判決因認被告等犯罪不
    能證明，於法尚無不合，最高法院97年度台上字第3099號判
    決意旨參照。是依上開最高法院判例及判決意旨可知，基於
    被告無自證己罪之義務，被告對於檢察官所起訴之事證所為
    之辯解，只須使法院達於合理懷疑之程度即可，檢察官如有
    爭執，即須依刑事訴訟法第161 條積極舉證，惟檢察官所舉
    證據如不足以使法院對被告產生有罪確信之心證，基於無罪
    推定之原則，法院即應為被告無罪判決之諭知。
參、按被告以外之人於審判外之言詞或書面陳述，除法律有規定
    者外，不得作為證據；又被告以外之人於審判外之陳述，雖
    不符合同法第159條之1至第159條之4之規定，但經當事人於
    審判程序同意作為證據，法院審酌該言詞陳述或書面陳述作
    成時之情況，認為適當者，亦得為證據。當事人、代理人或
    辯護人於法院調查證據時，知有第159條第1項不得為證據之
    情形，而未於言詞辯論終結前聲明異議者，視為有前項之同
    意，刑事訴訟法第159條第1項及第159條之5分別定有明文。
    經查，本判決下列所引用之被告以外之人於審判外之陳述（
    包含書面陳述），雖屬傳聞證據，惟經檢察官、被告於本院
    準備程序及審判期日中均明示同意此部分之證據有證據能力
    （見本院卷第26頁、34頁反面），且迄至言詞辯論終結前亦
    未撤回前開同意，本院審酌上開證據資料製作時之情況，製
    作當時之過程、內容、功能等情況，其取得並無違法情形，
    具備合法可信之適當性保障，經綜合判斷，與本件犯罪待證
    事實，具有關連性，核無可信度明顯過低之情事，且認為以
    之作為證據應屬適當，爰依刑事訴訟法第159條之5規定，認
    前揭證據資料均有證據能力。
肆、檢察官認為被告詹坤宏涉有上開罪嫌，無非以上開事實有被
    告於偵查中所為之供述，及證人即被害人徐碧慧、證人力清
    祥分別於警詢及偵查中之證述、監視錄影畫面翻拍照片1 張
    、車號7305-TX號自用小客車照片1張、系爭車輛之車籍查詢
    基本資料詳細畫面1 紙、台南市政府警察局玉井分局指認犯
    罪嫌疑人紀錄表、臺灣彰化地方法院99年度易字第265 號刑
    事判決書1份、臺灣桃園地方法院檢察署99年度偵字第19685
    號起訴書列印本1 份為其論據。訊據被告對於伊於99年4月2
    日凌晨4時許，有駕駛其所有之車號7305-TX號自用小客車搭
    載「阿明」行經臺南市南化區南化里219-1 號前，並在路邊
    停車，「阿明」也有下車等情並不爭執，惟矢口否認有何涉
    犯共同攜帶兇器竊盜之犯行，辯稱：案發當日伊是載「阿明
    」即洪川軒走台三線要前往南化水庫釣魚，在中途洪川軒說
    要上廁所，所以伊有在路邊停車約5 至10分鐘，讓洪川軒下
    車去上廁所，伊在車上駕駛座躺著休息，有看到洪川軒進到
    路邊民宅騎樓的欄杆旁邊上廁所，洪川軒下車約2、3分鐘就
    回來車上，並沒有上車拿東西又下去，也沒有看到洪川軒拿
    東西回來，洪川軒上車約2、3分鐘，伊在車上伸個懶腰，就
    直接開車前往水庫，伊及洪川軒沒有以扳手竊取被害人徐碧
    慧所有之車號C5-5741號自用小貨車之的觸媒轉換器等語。
伍、經查：
一、證人即被害人徐碧慧之鄰居力清祥於99年4月2日凌晨5 時許
    外出運動返家時，發現被害人徐碧慧所有、停放在臺南市南
    化區南化里219-1號前之車號C5-5741號自用小貨車之觸媒轉
    換器有遭竊，乃電話通知當時人在外地之被害人報警，被害
    人因而查悉其上開車輛之觸媒轉換器遭竊乙節，業據證人力
    清祥、證人即被害人徐碧慧分別於檢察官偵訊及原審審理中
    證述綦詳，互核相符，並有台南市政府警察局玉井分局 100
    年3月28日函附之案發現場照片8幀在卷可稽（見原審卷第11
    7-120 頁），足見證人即被害人徐碧慧並未親見被告或綽號
    「阿明」之男子在上開時、地行竊，此部分之事實堪以認定
    。
二、又被告詹坤宏於99年4月2日凌晨4時許，駕駛其所有之車號7
    305-TX號自用小客車搭載「阿明」，行經臺南市南化區南化
    里219-1 號前時，有在路邊停車，「阿明」也有下車乙情，
    業經被告供述在卷，核與證人力清祥於檢察官偵訊及原審審
    理中所為之證述相符，並有監視錄影畫面翻拍照片1 張、車
    牌號碼7305-TX號自用小客車照片1張、系爭車輛之車籍查詢
    基本資料詳細畫面1紙、原審100年2月18日勘驗筆錄1份在卷
    可資佐證，是此部分之事實亦堪以認定。是本件所應審究者
    ，在於被告與「阿明」是否有共同竊盜系爭觸媒轉換器之行
    為？
三、茲審酌證人力清祥、證人即被害人徐碧慧分別於偵查、原審
    審理時所為之證述，分述如下：
(一)、證人力清祥之證述：
(1)、證人力清祥於偵查中結證：「（99年4月2日凌晨4 點許在臺
    南縣南化鄉南化村219之1號（改制後為臺南市南化區南化里
    219-1號，下同）前，你是否目睹被告詹坤宏偷竊C5-5741號
    自小貨車上之觸媒轉換器1 個的行竊過程？）【提示警詢筆
    錄】我當時有看到一部車號前四碼是7305號的貨車停在現場
    ，我都在早晨4、5點運動，當時我去運動時看到車子停約10
    多分鐘，我看到其中一個在車旁以外在小便，另一個坐在駕
    駛座，30分鐘後我運動回來，有看到徐碧慧的車子底下有螺
    絲掉在地上，我有叫我太太打電話給徐碧慧，我有檢視車子
    底下，確定是觸媒轉換器被竊走」、「（觸媒轉換器是否須
    用工具拆卸？）應該要，但我沒看到竊嫌拆的過程」等語（
    見偵查卷第25頁）。足認證人力清祥雖曾於上開時、地發現
    被告所有之上開系爭自小貨車，並看見系爭自小貨車上，曾
    有1人下車在車旁小便，1人則坐駕駛座上，惟未能明確指證
    被告或另1 人確有持器物竊取徐碧慧上開車輛之觸媒轉換器
    之行為，自難僅憑證人力清祥上開證述，即遽認被告或綽號
    「阿明」之男子確有行竊上開觸媒轉換器之行為。
(2)、證人力清祥於原審審理亦結證：「（當天四點時，有發現住
    處有何異狀？）當天四點我起床，我從我二樓睡覺房間的窗
    戶向外看，有看到巡邏警車到南化加油站簽到，警車簽完離
    開後，約凌晨4時5分，我有看到一台小台NISSAN廠牌，無尾
    的汽車，顏色忘記了。」、「（停在誰的屋前？）就是遭竊
    取物品的人，也就是徐碧慧家的屋前，徐碧慧的車子則停在
    其住處的騎樓下，該NISSAN廠牌車輛就停在徐碧慧車子的後
    面，靠馬路的地方。」、「（這十幾分鐘的時間，NISSAN廠
    牌車輛內的人有何動作？）我有看到一個人從NISSAN廠牌車
    的副駕駛座旁下車，那個人就往騎樓裡面走。」、「（第一
    次看到時，NISSAN廠牌車輛內的人有下車嗎？）有。」、「
    （你剛才提到NISSAN廠牌車輛內的人有下車，下車做何事？
    ）我看到下車的人有進到徐碧慧住處騎樓裡面，站在徐碧慧
    車輛的駕駛座那一邊，他站在那邊一陣子約1、2分鐘，因為
    他被車輛擋到，我沒有看到他在做什麼，後來該人又出騎樓
    去開NISSAN廠牌車輛副駕駛座的車門有彎身進車內拿東西的
    動作，接著又站起來，我看不清楚他到底有沒有拿東西，該
    人站起來後，又走到騎樓下徐碧慧自小客車駕駛座的車旁，
    那邊暗暗的我看不清楚，該人進去騎樓下徐碧慧自小客車駕
    駛座車旁約10至20分鐘左右，就走出來，當時凌晨四點多，
    天色暗暗的，我看不清楚他手上有無拿東西。」、「（你第
    一次從窗戶看出去，有無看到NISSAN廠牌車輛的車牌？）我
    有看到，只是現在時間久了，我忘記車牌號碼了」、「（車
    牌號碼是否你去警察局告訴警察的？）對」、「（你剛剛說
    ，你第一次從窗戶看出去，NISSAN廠牌車輛內的人從騎樓走
    出來後，後來發生何事？）該人就回到NISSAN廠牌車輛內的
    副駕駛座，NISSAN廠牌車輛就開往北方的南化國中方向，到
    南化國中附近又再回頭開往南化加油站，開到南化加油站後
    ，又調頭開往北方的南化國中方向，這次沒有開到南化國中
    ，此時，我就下到一樓走出來外面看，該NISSAN廠牌車輛就
    停在另外別人的屋前。」、「（你是否知道NISSAN廠牌車輛
    停放在誰的住宅前面？）是叫清義的人的住宅，我不知道他
    姓什麼，剛剛我在位置圖上寫『明義家』，是我突然忘記他
    叫什麼名字，所以寫『明義家』，後來想起來他叫『清義』
    （台語）。」、「（該NISSAN廠牌車輛停放在清義住宅門前
    時，你已下一樓了嗎？）對。」、「（有無看到NISSAN廠牌
    車輛停放在那邊做什麼？）我看到NISSAN廠牌車輛內駕駛座
    有坐一個人，躺在駕駛座上休息。」、「（副駕駛座有無坐
    人？）沒有。」、「（駕駛座那個人，是否就是在庭的被告
    ？）當時我看一下駕駛座，因為天色暗暗的，看不清楚，但
    是看得出身形胖胖的，是男子，髮型忘記了。」、「（該男
    子有無戴眼鏡？）沒有注意。」、「（你要去運動時，除了
    看到NISSAN廠牌車輛內駕駛座有坐人外，有無看到另一個人
    ？）我確定駕駛座有一個人，是否有另外一個人我不知道。
    」、「（你第二次看到NISSAN廠牌車輛是何時？）就是我下
    一樓要出門前往南化國中運動的時候。」、「（你從南化國
    中運動回來時，有發現徐碧慧車子有異狀嗎？）她的車子排
    氣管被拔走一截，車下方還有掉螺絲，我有彎下身去看，所
    以我有看到。」、「（是如何發現徐碧慧的車子有異狀？）
    因為我看到地上有螺絲，且車子排氣管少了一截。」、「（
    你是看到地上有螺絲，才會去檢視徐碧慧的車子嗎？）對。
    」、「（當天你有看到該NISSAN廠牌車輛內有幾人？）我看
    到從副駕駛座下車的人身形略高，有比我後來在駕駛座看到
    的人身形略瘦，還有一點點駝背，但是因為天色暗暗的，我
    是看身形而已，而且從副駕駛座下車的人穿著大約卡其色的
    上衣，駕駛座那個人穿的衣著我忘記了，但是我確定副駕駛
    座下車的人與我看到坐在駕駛座那個人穿的衣服不一樣。」
    、「（你起床後，從二樓窗戶往外面開始看，到你下一樓準
    備運動時為止，你從二樓窗戶往外面看的時間約多久？）約
    20幾分鐘，中間我有一次從二樓下到一樓，再跑回二樓從窗
    戶往外面看，因為我想要看清楚NISSAN廠牌車輛在做什麼，
    但是因為暗暗的，我看不清楚，所以我又跑回二樓。」、「
    （從你二樓窗戶往外面看的方向，是可以看到NISSAN廠牌車
    輛的駕駛座或副駕駛座？）從我二樓窗戶往外看到的方向，
    是從NISSAN廠牌車輛的後方往前方看。」、「（你說看到副
    駕駛座的人下車，是他開車門才看得到嗎？）對。」、「（
    你說你有看到副駕駛座的人下車之後，又曾經回來，有一個
    拿東西的動作，你能確定有拿東西嗎？）我看不清楚，因為
    天色暗暗的。」、「（你有無看到他再次走進去時，手上有
    無拿東西？）我看不清楚，因為天色暗暗的。」、「（你要
    出門運動時，是否有看到NISSAN廠牌車輛停放在徐碧慧家前
    ？）我要出門運動時，看到NISSAN廠牌車輛不是停在徐碧慧
    家前，而是停放在清義住處前。」、「（你出門運動時，有
    沒有去查看徐碧慧的車子？）沒有。」、「（從當日凌晨 4
    時你起床從二樓窗戶往外看開始，到凌晨5 時你運動回來的
    這段時間，你除了看到徐碧慧的車子及被告的NISSAN廠牌車
    輛外，還有無看到其他的人、車經過徐碧慧的車輛旁？）除
    了我剛剛講的巡邏警察凌晨4 點有來簽到，還有看到去運動
    的人，都是我認識的人以外，沒有看到其他車輛或人經過。
    」、「（你從你運動的地方，能否看到徐碧慧家的情況嗎？
    ）看不到。」、「（你從凌晨4時30分出門運動到凌晨5時運
    動完回家，這段時間有沒有人經過徐碧慧家，你是否知道？
    ）不知道。」、「（在你證述99年4月2日凌晨5 點運動完回
    來，去查看徐碧慧的車子狀況之前，有無曾經去查看過徐碧
    慧車子，是否有任何狀況發生？）沒有去查看。」、「（如
    果你沒有特別查看的話，能否看到徐碧慧車下有無掉螺絲？
    ）如果我沒有特別去查看，是看不到徐碧慧車子有無掉螺絲
    在地上。」、（你的意思是說徐碧慧車子停放二天，這兩天
    都沒有人使用？）對。」、「（你會不會時常去注意到徐碧
    慧的車子有無人或車靠近？）不會。」、「（這二天中，有
    無其他人或車經過？）白天我出去工作，我不知道。」、「
    （剛才你回答檢察官說你是看到地上有螺絲，才會去檢視徐
    碧慧的車子，為何與剛才回答辯護人說如果你沒有特別去查
    看，是看不到徐碧慧車子有無掉螺絲在地上不同？）我是懷
    疑該NISSAN廠牌車輛的人有下車來偷竊，才會接近徐碧慧車
    旁去查看。」、「（你為何懷疑該NISSAN廠牌車輛的人有下
    車來偷竊？）因為該NISSAN廠牌車輛停放在徐碧慧車子後面
    太久了。」、「（你有看到NISSAN廠牌車輛內的人從副駕駛
    座下車去上廁所嗎？）我看不清楚，因為天色暗暗的。」、
    「（你有無看過坐在NISSAN廠牌車輛內駕駛座的人或從該車
    副駕駛座下車的人？）以前都沒有看過。」、「（你所說從
    凌晨4點到4點半期間，有靠近徐碧慧車輛的人、車就是NISS
    AN廠牌車輛及該車輛內的人？）對。」、「（從NISSAN廠牌
    車輛內副駕駛座下車的人，如果現在讓你指認，是否可以指
    認得出來？）看不出來，但是年紀有超過二十歲，是男性。
    」、「（你以前有無看過在庭被告？）沒有。」、「（讓你
    指認說他是不是在99年4月2日凌晨坐在NISSAN廠牌車輛內駕
    駛座的人，有無辦法指認？）沒有辦法，因為天色暗暗的。
    」、「（你門前的馬路，是要通往南化水庫的道路嗎？）對
    。」、「（路名？）台三線。」、「（徐碧慧住宅騎樓到馬
    路距離多遠？）就在馬路旁。」、「（你在窗戶旁看很久，
    既然有所懷疑，為何當時不報警？）我在當日凌晨4 時30分
    左右要出門運動前，就有叫我太太打電話給徐碧慧，因為打
    不通，就改打徐碧慧女兒的電話，因為當時沒有去查，沒有
    確定有沒有東西失竊，所以還沒有報警。」等語（見原審卷
    第87頁至96頁），足見證人力清祥雖有看見系爭自小貨車上
    有二人，惟無法明確指證車上之男子係何人，亦無法明確證
    明其當時確實有見聞行竊之情節，僅係於其運動後返回上開
    處所，查看徐碧慧所有之系爭車輛時始查覺該車觸媒轉換器
    失竊等情，故而，尚難以證人力清祥之上開證述，資為被告
    不利之認定。
(二)、證人徐碧慧之證述：
(1)、證人徐碧慧於偵查中結證：「（如何發現被竊？知道何人所
    竊？）是力清祥的太太告訴我的，她看到有一部竊嫌的車停
    在現場，後來我的車子的觸媒轉換器就失竊了，力清祥說地
    上有螺絲，我沒有看到竊嫌。」等語（見偵查卷第25頁），
    足認證人徐碧慧知其失竊上開觸媒轉換器乙事，係證人力清
    祥之配偶轉述證人力清祥所述地上有螺絲情節而來，而非親
    自見聞行竊之人，應可認定。
(2)、證人徐碧慧於原審審理時結證：「（你車子的觸媒轉換器遭
    竊一事，你如何得知？）我的鄰居力清祥的家人打電話告訴
    我，我忘記是他的哪一位家人打給我的。」、「（你車子的
    觸媒轉換器遭竊時，你的車子停放在那裡？）停放在台南市
    南化區南化里219-1 號前即我公公屋前的騎樓下，就是我住
    宅254 號的斜對面」、「（力清祥的住處與你住處的相關位
    置？）力清祥的住處251號跟我254號住處是同一排的房子，
    差約二間房子，力清祥的住處與219-1 號住宅也是斜斜的對
    面，與正對面差約3間，如果車子停在219-1號住宅，從力清
    祥的住處是可以看到停放位置及是否有人要進去219-1 號住
    宅，但是如果要看人，看得不是很清楚。」、「（99年4月2
    日凌晨當時，你人在何處？）彰化縣二水鎮。」、「（車牌
    號碼C5-5741 號自用小貨車平常是否都是你在使用？）對。
    」、「（車子零件失竊之前，你最後使用車牌號碼C5- 5741
    號自用小貨車的時間？）99年4月1日上午我還有使用車牌號
    碼C5-5741 號自用小貨車去南化街上購物，當時都還可以使
    用，當日上午最後使用的詳細時間我忘記了，下午開始我就
    沒有使用了。」、「（你車牌號碼C5-5741 號自用小貨車，
    於99年4月2日凌晨是否停放在台南市南化區南化里219-1 號
    一樓騎樓下？）對。」、「（你被竊之觸媒轉換器，裝設在
    哪裡？）聽警察說是在車底下中間位置，但正確位置我不知
    道，我也不知道觸媒轉換器的樣子。」、「（99年4月1日你
    要出發去彰化養蜂之前，有無看到你的車子下方有掉螺絲？
    ）早上我有使用過車牌號碼C5-5741 號自用小貨車去南化街
    購物後，停放回公公住處，我人就離開去養蜂場工作，沒有
    再看到我的車子了。」、「（力清祥家人如何告知你？）他
    家人說有一台小台的車，也有告訴我車牌，他家人說這台車
    有停放在我公公住宅前方擋住我的車，但是如果有人要出入
    ，也是有留一個縫可以進入，他家人懷疑是否有人要進去我
    公公家偷竊，當時他家人打給我時，他們還沒有去幫我查看
    我的車，因為那時我公公才剛過世出殯，他家人不敢去，而
    且當時也暗暗的，我有叫他們去幫我看一下，但是他們會害
    怕，後來稍晚天比較亮一點，我有再打去問力清祥，力清祥
    的太太說她看不懂，叫力清祥去看，力清祥說有看到螺絲掉
    在地上，我才報案的，報案後，警察也有打電話給我說看到
    地上有螺絲。」等語（見原審卷第96頁至98頁），亦認證人
    徐碧慧上開證述，實難為被告不利之認定。
四、再者，依證人力清祥之上開證述，其雖證稱於案發當日凌晨
    4 時至4 時30分許之期間，僅有NISSAN廠牌汽車即車號7305
    -TX 號自用小客車（被告並不爭執該NISSAN廠牌汽車即為其
    所有之車號7305-TX 號自用小客車，以下簡稱系爭車輛）停
    放在案發地點接近被害人車輛之位置，且從系爭車輛副駕駛
    座下車之人有下車進到台南市南化區南化里219-1號1樓騎樓
    裡面，站在被害人車輛駕駛座那一邊約1、2分鐘，又出騎樓
    去開系爭車輛副駕駛座的車門彎身進車內拿東西的動作，接
    著又站起來，走到騎樓下被害人自小客車駕駛座的車旁，約
    10至20分鐘左右，就走出來回到系爭車輛內的副駕駛座，系
    爭車輛就開往北方的南化國中方向，到南化國中附近又再回
    頭開往南化加油站，開到南化加油站後，又調頭開往北方的
    南化國中方向，停在綽號「清義」之人（嗣經警員查證其姓
    名為陳清二，詳見台南市政府警察局玉井分局100年3月28日
    函，附在原審卷第115 頁）的屋前，系爭車輛內尚有另一名
    駕駛，嗣伊於凌晨4 時30分許外出運動，隔約30分鐘後之凌
    晨5 時許，始發現系爭觸媒轉換器遭竊等語，惟其亦證稱從
    系爭車輛副駕駛座下車之人被車輛擋到，伊沒有看到該人在
    做什麼，也看不清楚該人第1 次走回系爭車輛到底有沒有從
    系爭車輛上拿東西，及第2 次走回系爭車輛時手上有無拿東
    西等語，是證人力清祥於案發當日凌晨4時至4時30分許之期
    間，並未親眼目睹從系爭車輛副駕駛座下車之人竊取系爭觸
    媒轉換器之行為，參以案發地點位置係靠近舊台三線之路邊
    ，路寬達9.2 米，此有台南市政府警察局玉井分局100年3月
    28日函附之現場勘察圖可稽（附在原審卷第116 頁），則長
    途駕車之人在路邊臨時停車休息或下車方便，並不違常情，
    又證人力清祥雖於凌晨5 時許發現系爭觸媒轉換器遭竊，惟
    其自凌晨4時30分至5時許，中間約隔30分鐘之期間，並未守
    候現場，反而離開現場外出運動，並不清楚該期間有無其他
    人、車行經該處，即不能排除自凌晨4時30分至5時許之期間
    ，尚有其他人、車行經該處而竊取系爭觸媒轉換器之可能，
    故能否僅憑證人力清祥之上開證詞，即遽認被告及「阿明」
    有共同竊取系爭觸媒轉換器？殊堪疑慮；再依證人徐碧慧之
    上開證述，其證稱伊於99年4月1日上午還有使用車號C5-574
    1 號自用小貨車去南化街上購物，當時還可以使用，伊購物
    後，停放在台南市南化區南化里219-1 號其公公住處一樓騎
    樓下，伊人就離開去養蜂場工作，沒有再看到或注意伊的車
    子了等語，證人力清祥亦證稱被害人車輛停放案發地點約 2
    天，期間伊不知道有無其他人或車經過，如果沒有特別查看
    ，則看不到被害人車輛有無掉螺絲在地上等語，則亦不能排
    除自99年4月1日上午證人徐碧慧使用完車號C5-5741 號自用
    小貨車後停放在案發現場時起至翌日之99年4月2日凌晨4 時
    許之期間，尚有其他人、車行經該處而竊取系爭觸媒轉換器
    之可能，故尚難以證人力清祥、徐碧慧之上開證詞，遽認被
    告及「阿明」有共同竊取系爭觸媒轉換器。
五、又原審於100年2月18日當庭勘驗臺南市政府警察局玉井分局
    於99年10月27日提供99年4月2日凌晨3時40分41秒至3時45分
    41秒之錄影光碟，其內容如下：畫面顯示左上角為「8 （指
    第8頻道）往旗山內車道0000-00-00 00:40:41」開始畫面，
    且只能看到畫有白線之道路，直到03：44：25左右，畫面右
    下角處，有一台自小客車出現，且由右下方向行往畫面左上
    方向前進，且上開自小客車車牌號碼為7305 -TX（該畫面與
    警卷第14頁翻拍照片相符），而於03:44:28上開自小客車駛
    離畫面。直至03:45:39畫面結束，前後大約5 分鐘，有原審
    100年2月18日勘驗筆錄可稽（見原審卷第63頁），依上開勘
    驗內容及檢察官提出之監視錄影畫面翻拍照片1 張、車牌號
    碼7305-TX號自用小客車照片1張、系爭車輛之車籍查詢基本
    資料詳細畫面1紙，僅足證明被告於99年4月2日凌晨4時許，
    駕駛其所有之車號7305-TX 號自用小客車，有行經臺南市南
    化區南化里219-1 號之事實，其證明力均不足以證明被告及
    「阿明」有共同竊取系爭觸媒轉換器之犯行。
六、至於被告聲請傳喚證人洪川軒欲證明案發當日其是載「阿明
    」即洪川軒走台三線要前往南化水庫釣魚，並未竊取系爭觸
    媒轉換器乙節，據證人洪川軒於原審審理時具結證稱：「（
    你有無別名或綽號？）有，我的綽號叫『小明』。」、「（
    99年4月2日凌晨4 時許，你人在何處？）時間已久，我不知
    道。」、「（99年間你是否曾經搭乘被告駕駛的車，一起去
    釣魚過？）【思考很久後回答】我沒有辦法確定，我記得是
    沒有。」、「（被告詹坤宏是否曾經找過你，跟你要你的年
    籍資料，並跟你說因為跟你一起去釣魚，被懷疑牽涉一件竊
    盜罪，希望你出來作證？）99年11月間左右，我與被告在彰
    化縣二林鎮的路上擦身而過，被告就直接跟我要我的年籍資
    料，我就問被告要做什麼，被告說他被懷疑涉嫌一件竊盜罪
    ，需要我的資料，我沒有問他為何要我的資料，我就給他我
    的年籍資料，我跟被告就各自離開；至於被告有無跟我說是
    因為跟我一起去釣魚這件事，因時間那麼久了，我也不記得
    了，（後又稱：）我確定他沒有跟我提去釣魚這件事；另外
    ，被告也沒有跟我提到希望我出來作證的事。之後，我都沒
    有再碰到被告或者接到被告的電話，直到今天開庭才在庭上
    見到被告。」、「（99年4 月至11月間被告詹坤宏是否曾經
    去找過你，或以電話與你聯絡過？）都沒有任何聯絡。」、
    「（你知道被告有汽車嗎？）我知道被告有一台MARCH 的車
    ，是在99年11月間被告來跟我拿年籍資料的當天，因為我走
    在路上聽到被告叫我，我回頭看到被告就坐在MARCH 的車內
    ，此時我才知道被告有一台MARCH 的車。」、「（99年間你
    是否曾經被被告用被告的汽車搭載過？）沒有。」、「（你
    剛才回答說，被告跟你要年籍資料時，被告有說他被懷疑涉
    嫌一件竊盜罪，需要你的年籍資料，那你為何要提供你的年
    籍資料給被告？）我沒有想那麼多，當時我趕著要去上班」
    、「（你是否知道今天被告是為了何案件請你來作證？）不
    知道。」、「（你與被告如何認識？）99年初因為工作而認
    識，當時我的工作是在彰化縣二林鎮顧釣蝦場，被告有到該
    釣蝦場消費，因而與被告認識。」、「（99年初至99年11月
    間，你跟被告碰過約幾次面？）大概五次左右。」、「（你
    們碰面的這幾次，你可以想出在哪些地點嗎？）在我工作的
    釣蝦場有一次，彰化縣二林鎮的同一個網咖有碰過約三、四
    次。」、「（你跟被告碰面的這幾次，有無跟被告外出過？
    ）沒有。」、「（你曾經有到過台南的南化水庫嗎？）沒有
    」等語，嗣經被告及原審辯護人表示其上開證述不實後，又
    改證稱「99年10月12日我有搭乘被告的MARCH 車，跟被告一
    起來法院，在法庭外有碰到辯護人，我忘記有沒有跟辯護人
    、被告說『我們只是去釣魚，哪有牽涉什麼竊盜案件』，我
    確定沒有跟被告一起下來台南釣魚。有關我跟被告認識以後
    碰面的次數、地點，應該以被告說的比較正確，我是在99年
    10月初在二林的網咖店外停車場碰到被告的，當時被告只有
    跟我要年籍資料，我忘記被告有沒有跟我講『我們去釣魚被
    誤會說我們偷人家的東西，當天是我們兩人一起去釣魚，我
    想要請你幫我作證說我沒有偷』這些話。」等語，復原審訊
    問後證述稱：「你於99年10月12日與被告一起來法院的當日
    ，是否知道被告是什麼案件來法院？」時，答稱：「知道，
    是竊盜案件」，再問：「你在99年10月12日為何要搭乘被告
    的車一起來法院？」，答稱：「陪被告來」，然對為何要陪
    被告前往法院乙節，經思考一段時間後，仍回答「不知道」
    （見原審卷第136頁至139頁），依證人洪川軒之上開證述，
    其對於究有無搭過被告駕駛之車輛、有無與被告一起外出過
    、與被告聯絡或碰面之情形、知否被告因涉犯本件竊盜案件
    而請其到庭作證、何時知道被告有系爭車輛等節，所述均先
    後不一，其證詞委無足採。又被告自己於警詢時供述在南化
    街上有停車找檳榔攤，結果沒有人在賣檳榔，就驅車去南化
    水庫，沒有人下車等語，與其在本院審理時所述雖不一致，
    然被告犯罪事實之認定，須有積極證據可為佐證，且基於被
    告無自證己罪之義務，尚不能僅以被告辯詞不足採，遽爾認
    定其有犯罪行為之實行，揆諸刑事訴訟法及最高法院判例、
    判決要旨已反覆申明此旨，自應為被告有利之認定。
七、至於臺灣彰化地方法院99年度易字第265 號刑事判決書及臺
    灣桃園地方法院檢察署99年度偵字第19685 號起訴書列印本
    各1 份僅足以證明被告前有竊盜之前科及現有另案被訴之情
    事，尚不得逕予作為認定本件被告即有竊盜系爭觸媒轉換器
    之依據。
八、綜上所查，本件檢察官所提之上開證據方法，依其證明力充
    其量僅能證明被告於99年4月2日凌晨4 時許，駕駛其所有之
    車號7305-TX 號自用小客車搭載「阿明」，行經臺南市南化
    區南化里219-1 號前時，有在路邊停車，「阿明」也有下車
    ，惟無法積極證明被告確有共同竊盜之犯意及行為。申言之
    ，被告有何竊盜之犯意，及與「阿明」間就竊盜之行為，有
    何犯意聯絡及行為分擔，均乏積極證據證明之。質言之，本
    案並無其他證據足資證明犯罪事實，依上開最高法院判決意
    旨及說明，自難僅以上開證據方法，即遽為被告不利之認定
    。
陸、綜上各情，證人即被害人徐碧慧、證人力清祥所為上揭不利
    被告之證詞，既均有前開合理之懷疑，而難認屬實情，且又
    查無任何被告確涉犯有上開犯行之相關事證，足見證人即被
    害人徐碧慧所指訴被告有於上開時、地竊取上開財物之行為
    ，並無其他補強證據以佐證其真實性，自難僅憑證人即被害
    人徐碧慧、證人力清祥上開顯有瑕疵之供述，作為被告有罪
    之唯一證據。檢察官所舉證據及法院依法定職權調查所得之
    證據，尚未達於通常一般人均不致有所懷疑之程度，被告所
    辯並無上開犯行，尚堪採信，此外復查無其他積極證據足資
    證明被告確有涉犯刑法第321 條第1項第3款之攜帶兇器加重
    竊盜罪之犯行，應認為不能證明被告犯罪，尚難以臆測或假
    設性之推論，遽以認定被告犯罪。是原審據以為被告無罪之
    諭知，本院經核原判決認事用法俱無不合，檢察官上訴意旨
    稱原判決認定事實及適用法律違誤，指摘原判決不當，為無
    理由，應予駁回其上訴。
據上論結，應依刑事訴訟法第368條，判決如主文。
本案經檢察官郭珍妮到庭執行職務。
中    華    民    國    100    年    8    月    31    日
                  刑事第四庭    審判長法  官  吳志誠
                                      法  官  蔡美美
                                      法  官  吳森豐
以上正本證明與原本無異。
不得上訴。
                                      書記官  岑  玢
中    華    民    國    100    年    8    月    31    日